臺灣嘉義地方法院民事裁定
111年度消債更字第64號
聲  請  人  張雅惠  

債  權  人  渣打國際商業銀行股份有限公司

法定代理人  龐維哲  


債  權  人  元大商業銀行股份有限公司


法定代理人  翁健    
代  理  人  黃勝豐  
債  權  人  玉山商業銀行股份有限公司


法定代理人  黃男州  
代  理  人  林書瑜  

債  權  人  中國信託商業銀行股份有限公司


法定代理人  利明献  


債  權  人  匯豐汽車股份有限公司


法定代理人  陳昭文  


債  權  人  合迪股份有限公司

法定代理人  陳鳳龍  


債  權  人  中租迪和股份有限公司

法定代理人  陳鳳龍  
上列當事人因消費者債務清理事件聲請更生，本院裁定如下：
    主  文
聲請人甲○○自民國一一一年七月二十八日下午四時起開始更生程
序。
命司法事務官進行更生程序。
    理  由
一、按法院開始更生程序之裁定，應載明其年、月、日、時，並
    即時發生效力，消費者債務清理條例（下稱消債條例）第45
    條第1 項定有明文。又法院裁定開始更生或清算程序後，得
    命司法事務官進行更生或清算程序，消債條例第16條第1項
    亦定有明文可參。復按債務人不能清償債務或有不能清償之
    虞者，得依本條例所定更生程序或清算程序，清理其債務；
    債務人無擔保或無優先權之本金及利息債務總額未逾新臺幣
    （下同）1,200萬元者，於法院裁定開始清算程序或宣告破
    產前，得向法院聲請更生；本條例所稱消費者，指5年內未
    從事營業活動或從事小規模營業活動之自然人，前項小規模
    營業指營業額平均每月20萬元以下者，消債條例第3條、第4
    2條第1項、第2條第1項、第2項分別規定甚明。再按債務人
    對於金融機構負債務者，在聲請更生或清算前，應向最大債
    權金融機構請求協商債務清償方案，或向其住、居所地之法
    院或鄉、鎮、市、區調解委員會聲請債務清理之調解。債務
    人為前項請求或聲請，應以書面為之，並提出財產及收入狀
    況說明書、債權人及債務人清冊，及按債權人之人數提出繕
    本或影本；協商或調解成立者，債務人不得聲請更生或清算
    ，但因不可歸責於己之事由，致履行有困難者，不在此限，
    消債條例第151條第1項、第2項、第7項亦分別定有明文。
二、本件聲請人主張因前夫不工作，且會懷疑聲請人外遇而暴力
    相向，常去聲請人工作地糾纏，導致聲請人無法工作，聲請
    人為支應家庭生活開銷，以信用卡及信貸借錢，並擔任前夫
    之保證人，前夫又要求聲請人貸款購買汽車，後繳不出車貸
    ，汽車遭拍賣仍不足清償，嗣聲請人與前夫離婚後卻已積欠
    高額債務，致無力償還。其對於渣打國際商業銀行股份有限
    公司（下稱渣打銀行）等金融機構及非金融機構負有1,348,
    198元之無擔保無優先債務，因有不能清償債務情事，前已
    提出債權人清冊，以書面向嘉義縣水上鄉調解委員會聲請與
    最大債權銀行渣打銀行進行債務清理之前置調解，惟最大債
    權銀行渣打銀行認為聲請人無法負擔銀行之方案，所以未提
    出還款方案，亦未出席調解，以致調解不成立（嘉義縣○○鄉
    ○○○○○000○○○○○000號）。又聲請人復未經法院裁定開始清算
    程序或宣告破產，爰請求裁定准予更生等語。
三、經查：
  ㈠聲請人主張其有不能清償債務之情事，並提出財產及收入狀
    況說明書、債務人清冊、債權人清冊、身分證、健保卡、戶
    籍謄本、調解不成立證明書、全國財產稅總歸戶財產查詢清
    單、存摺內頁、中華民國人壽保險商業同業公會「保險業通
    報作業資訊系統」資料查詢結果回覆書、109及110年度綜合
    所得稅各類所得資料清單、收入切結書、員工薪資明細表、
    勞工保險年資查詢、勞工保險異動查詢、房屋租賃契約書、
    房租證明、水費查詢、電費帳單歷史資訊、電子發票證明聯
    、家族系統表、財團法人金融聯合徵信中心查詢當事人綜合
    信用報告－債務清理條例前置協商專用債權人清冊及回覆書
    、存證信函、交通工具行照為證（見本院卷第17至27、31至
    87、91至111、147至157頁）。
　㈡查聲請人主張目前於倖昌企業社擔任作業員，每月平均收入
    約28,000元，並提出員工薪資明細表為證，應予堪認。
　㈢聲請人主張其每月個人必要生活支出為17,000元，因未逾消
    債條例第64條之2第1項規定，按衛生福利部公告111年度臺
    灣省最低生活費14,230元之1.2倍即17,076元之金額，應予
    准許。又聲請人主張扶養1名未成年子女，每月支出子女扶
    養費7,000元，並提出戶籍謄本為證（見本院卷第89頁）。
    查聲請人長子105年3月生，目前6歲，為未成年人，亦無所
    得財產，有稅務電子閘門財產所得調件明細表在卷可稽，確
    屬不能維持生活而需聲請人扶養，依消債條例第64條之2第2
    項規定，聲請人主張每月支出長子扶養費7,000元，其金額
    尚屬合理，應予認列。
　㈣承上，本件聲請人每月收入28,000元，扣除每月必要生活支
    出24,000元（計算式：17,000元＋7,000元）後，僅有餘額4,
    000元（計算式：28,000元－24,000元），因最大債權銀行渣
    打銀行並未提供清償方案，僅元大商業銀行股份有限公司陳
    報願以101,797元，分72期、0利率之分期方案（見本院卷第
    161頁），即每期還款1,414元（計算式：101,797元÷72期，
    元以下四捨五入），其餘債權人均未提出還款方案，縱渣打
    銀行、玉山商業銀行股份有限公司、中國信託商業銀行股份
    有限公司、匯豐汽車股份有限公司、合迪股份有限公司、中
    租迪和股份有限公司按最優惠分期還款條件即分180期、0利
    率計算，聲請人每月還款金額為8,940元（計算式：〈421,71
    6元＋118,485元＋49,962元＋192,818元＋419,049元＋407,248元
    〉÷180期，元以下四捨五入），加上元大商業銀行股份有限
    公司部分，聲請人每月須還款10,354元（計算式：8,940元＋
    1,414元），則以上開餘額4,000元顯不足以清償。是以本院
    審酌聲請人現況之財產、勞力及信用等清償能力，以聲請人
    每月收入於扣除每月合理之基本生活費用後，堪信已不能清
    償前開所負無擔保或無優先權債務1,711,075元（依債權人
    及聲請人陳報之債權總額）。從而，聲請人所為本件聲請，
    核符消債條例第3條所定之要件。
四、綜上所述，本件聲請人為一般消費者，並未從事營業活動。
    其有無法清償債務之虞情事，又所負無擔保或無優先權之本
    金及利息債務，並未逾1,200萬元，且未經法院裁定開始清
    算程序或宣告破產，又查無消債條例第6條第3項、第8條或
    第46條各款所定駁回更生聲請之事由存在，則聲請人聲請更
    生，洵屬有據，應予准許。
五、至於聲請人於更生程序開始後，應另提出足以為債權人會議
    可決或經法院認為公允之更生方案以供採擇，俾免更生程序
    進行至依消債條例第61條規定應行清算之程度，附此敘明。
六、依消債條例第11條第1項、第45條第1項、第16條第1項，爰
    裁定如主文。
中　　華　　民　　國　　111 　年　　7 　　月　　28　　日
                  民事第二庭法　官　陳威憲
以上正本係照原本作成。
本裁定不得抗告。
中　　華　　民　　國　　111 　年　　7 　　月　　28　　日
                            書記官  方瀅晴